【裁判字號】    99,聲再,230
【裁判日期】    990712
【裁判案由】    殺人未遂等
【裁判全文】
臺灣高等法院刑事裁定                 99年度聲再字第230號
再審聲請人
即受判決人  甲○○
上列聲請人因殺人未遂案件對於本院96年度上訴字第4608號，中
華民國97年1月2日第二審確定判決（臺灣板橋地方法院95年度訴
字第2139號，起訴案號：臺灣板橋地方法院檢察署94年度偵字第
14996號、95年度偵字第13496號），聲請再審，本院裁定如下：
    主  文
再審之聲請駁回。
    理  由
一、聲請意旨略稱：聲請人即受判決人甲○○並無殺人未遂犯行
    ，本院96年度上訴字第4608號確定判決（下稱系爭確定判決
    ）確定後，發現下列確實之新證據，而有聲請再審之理由：
    警員黃振組、李安翔及陳宏賓就事實經過所陳多不吻合，
    警員所繪現場圖與警員到庭陳述內容亦不一致；系爭確定
    判決未說明何以認定聲請人可預見告訴人鍾國楨遭聲請人所
    駕車輛甩落後，告訴人會遭聲請人或他人所駕車輛輾過，實
    為理由未載；聲請人僅有使告訴人滑落地面而受傷之認識
    ，應無不確定殺人故意，然系爭確定判決就聲請人前揭辯詞
    ，全未說明有何不可採信之理由，復未說明警員李安翔所證
    民族路口沒有車輛出現之證詞有何不可採信。證人梁士原
    、羅春梅、林毅雄於調查時均稱伊等案發當時未聽見有警員
    大喊「我是警察，下車」等語，亦未看見有衝撞警員之事，
    則告訴人及警員於偵、審所陳，均與事實不符。告訴人不
    顧其自身安危，為攔阻聲請人跳趴於聲請人所駕車輛之引擎
    蓋上，係妨害聲請人之自由，倘若聲請人有殺人不確定故意
    ，何以讓告訴人滑落於地，且聲請人主觀上不知跳趴於引擎
    蓋者為警察，為避免黑道追殺，對現實不法侵害而正當防衛
    ，有阻卻違法事由，亦缺乏期待可能性，不應負殺人未遂罪
    責。況縱認聲請人有預知告訴人將遭車輾過之危險，又如何
    認定聲請人認定必將發生死亡結果。告訴人跳趴至聲請人
    行進間車輛之引擎蓋上，為聲請人所難以預見，則事後告訴
    人之受傷係因告訴人一方之過失，聲請人無何過失及責任。
    第一審、原審法院均未勘驗現場，採證有違法令。本件
    不可能發生死亡結果，亦無死亡危險，系爭確定判決遽認聲
    請人有殺人未遂犯行，未免過苛。本件應屬不能犯而應減
    輕或免除其刑。又告訴人之受傷係肇因自告訴人自身之過
    失，亦為發生危害之獨立原因，則聲請人縱有過失，亦與危
    害發生無因果關係。告訴人僅腳踝輕傷，聲請人並未開車
    衝撞告訴人，原不應以殺人未遂罪相繩。警員湮滅證據，
    未明確查證案發當時之監視器錄影，怠忽職守，系爭確定判
    決、第一審判決均偏袒警員，有判決不載理由之違背法令。
    且聲請人於案發時因長期遭黑道追殺之恐懼，因後方尚有他
    人無法倒車，而告訴人手抓雨刷，身體於引擎蓋上可保平衡
    ，因此聲請人繼續行駛，實無不確定之殺人故意。聲請人
    於96年6月1日於第一審審理時當庭吞下私藏電池鐵釘，係因
    長期遭臺北看守所管理員縱容他人毆打、欺凌，才鼓起勇氣
    自殺。聲請人持有其兄身分證、駕照之原因本為應付臨檢
    、盤查之用，若聲請人當時確知告訴人等係警察，即無拒檢
    、衝撞員警之必要。系爭確定判決認事用法俱有違誤，爰依
    法聲請再審云云。
二、按法院認為無再審理由者，應以裁定駁回之，刑事訴訟法第
    434條第1項定有明文；又法院認為聲請再審之程序違背規定
    者，應以裁定駁回之，刑事訴訟法第433 條亦有明文。而刑
    事訴訟法第420條第1 項第6款所稱「發現確實之新證據」，
    係指該證據於事實審法院判決前業已存在，為法院、當事人
    所不知，不及調查斟酌，至其後始行發現，且就證據本身形
    式觀察，固非以絕對不須經過調查程序為條件，但必須顯然
    可認為足以動搖原有罪確定判決，而為受判決人無罪、免訴
    、免刑或輕於原判決所認罪名之判決者為限（最高法院33年
    度抗字第70號、40年度臺抗字第2號、41年度臺抗字第1號判
    例參照）。故受理聲請再審之最後事實審法院，應就聲請再
    審理由之所謂「新證據」，是否具備事實審判決前已經存在
    ，為法院、當事人所不知，事後方行發見之「嶄新性」，及
    顯然可認足以動搖原有罪確定判決，應為無罪、免訴、免刑
    或輕於原判決罪名之「顯然性」二要件，加以審查，為判斷
    應否准予開始再審之準據（最高法院93年度臺抗字第98號判
    決意旨參照）。
三、經查：聲請意旨、、、、、、、、均僅
    在敘述聲請人個人對於系爭確定判決採證認事不服之理由、
    就案情為辯解，並未提出有何具體之新證據，說明足認聲請
    人應為無罪、免訴、免刑或輕於原判決罪名之判決，自非適
    法之聲請再審理由。至於聲請意旨、、、、另主
    張系爭確定判決未敘明不採有利證據之理由、未勘驗犯罪現
    場、警員未明確查證案發當時之監視器錄影、聲請人當庭吞
    下電池、鐵釘之原因、聲請人持有其兄駕照、身分證之目的
    云云，均與「發現確實之新證據」無涉。是以聲請意旨所指
    各節，無非就原審採證認事之職權為質疑，並未指出有何具
    體之新證據足以推翻系爭確定判決之認定，是以該部分聲請
    意旨所陳云云，亦非得據為再審理由，
四、據上論斷，應依刑事訴訟法第434條第1項，裁定如主文。
中    華    民    國    99    年    7     月    12    日
                  刑事第二十庭審判長法  官  楊貴雄
                                    法  官  許必奇
                                    法  官  周明鴻
以上正本證明與原本無異。
如不服本裁定，應於收受送達後五日內向本院提出抗告狀。
                                    書記官  郭彥琪
中    華    民    國    99    年    7     月    13    日

司法院資訊處製作；財團法人民間司法改革基金會備份。
